【裁判字號】    95,訴,122
【裁判日期】    950307
【裁判案由】    違反毒品危害防制條例
【裁判全文】
臺灣臺南地方法院刑事判決               95年度訴字第122號
公  訴  人  臺灣臺南地方法院檢察署檢察官
被      告  甲○○
上列被告因違反毒品危害防制條例案件，經檢察官提起公訴（94
年度毒偵字第2909號），被告於準備程序期日就被訴事實為有罪
之陳述，本院合議庭裁定由受命法官獨任進行簡式審判程序，判
決如下：
    主  文
甲○○施用第一級毒品，累犯，處有期徒刑捌月。
    事  實
一、甲○○曾於民國八十五年間因違反肅清煙毒條例案件，經本
    院以八十五年訴字第一一一一號判處有期徒刑四年六月，並
    由臺灣高等法院臺南分院以八十六年上訴字第九八號判決駁
    回上訴而確定，其於八十八年八月五日假釋出監後，在假釋
    付保護管束期間，另因施用第一級毒品海洛因及第二級毒品
    安非他命案件，經本院以九十年度毒聲字第一八二七號裁定
    送觀察勒戒後，因認無繼續施用毒品傾向而於九十年十二月
    三日執行完畢釋放出所，復經臺灣臺南地方法院檢察署檢察
    官於同年十二月四日以九十年度毒偵字第一六二四號、第一
    七八五號為不起訴處分。其並因撤銷假釋而再度入監執行前
    開有期徒刑殘刑部分，甫於九十二年八月三十一日縮刑期滿
    執行完畢。詎其猶不知悔改，於前開觀察、勒戒執行完畢釋
    放後五年內之九十四年七月十四日十六許，在其臺南市○區
    ○○街 2段92巷12弄14號住處內，以將第一級毒品海洛因摻
    水置入針筒後皮下注射之方式，施用第一級毒品海洛因一次
    。嗣於九十四年七月十五日十三時三十分許，甲○○騎乘機
    車搭載友人陳明峰行經臺南市○○路○段十三號前時，因形
    跡可疑為警攔查，經警徵得甲○○同意而於同日十四時四十
    八分許採集其尿液送驗後，因發現有嗎啡陽性反應，而查獲
    上情。
二、案經臺南市警察局第二分局報請臺灣臺南地方法院檢察署檢
    察官偵查起訴。
    理  由
一、本件係經被告甲○○於本院當庭表示認罪，而以簡式審判程
    序加以審理，此有本院九十五年二月二十一日準備程序筆錄
    及同日審判筆錄各一份附卷足憑，則依據刑事訴訟法第二百
    七十三條之二、同法第一百五十九條第二項之規定，本件不
    適用傳聞法則有關限制證據能力之相關規定，合先敘明。
二、上揭事實業據被告甲○○於本院審理時坦承不諱，並當庭為
    認罪之表示（見本院卷九十五年二月二十一日審判筆錄），
    而被告經警採集之尿液檢體送驗結果，亦呈現鴉片類（可待
    因、嗎啡）陽性反應，此有長榮大學毒物研究中心於九十四
    年八月四日出具之確認報告及臺南市警察局第二分局偵辦毒
    品危害防制條例案送驗尿液年籍對照表各一紙在卷可稽（見
    警卷第七至八頁）。本院並參諸海洛因經注射入人體後，約
    百分之八十於二十四小時內自尿中排出，一般而言，尿液中
    能否驗出嗎啡陽性反應與其投與量、投與途徑、採尿時間、
    個人體質及檢驗方法之靈敏度有關，國外曾有文獻報導注射
    六毫克之海洛因鹽酸鹽，其代謝物嗎啡之平均可檢出時限約
    為二十六小時；又目前常用的尿液安非他命或嗎啡篩檢方式
    包括酵素免疫分析法、薄層色層分析法和放射免疫分析法，
    在文獻報告中，確實有藥品或食物因交叉反應，可在尿液測
    試中產生偽陽性之安非他命或嗎啡反應，惟利用精密之儀器
    分析，將可排除偽陽性之可能，而得到正確答案，因此篩檢
    結果必須進一步確認。在目前最常用之確認方法為氣相層析
    質譜儀，此因乃在良好的操作條件下，以氣相層析質譜儀作
    藥物及其代謝產物定性及定量分析，幾乎不會有偽陽性反應
    產生，此有行政院衛生署藥物食品檢驗局八十一年九月八日
    （八一）藥檢壹字第八一一四八八五號函及行政院國軍退除
    役官兵輔導委員會臺北榮民總醫院八十三年四月七日（八三
    ）北總內字第０三０五九號函分別述明斯旨可考。而被告尿
    液既經警於九十四年七月十五日十四時四十八分許採集，並
    送往長榮大學毒物研究中心採酵素免疫分析法及氣相層析質
    譜儀法施以鑑驗，結果並呈現鴉片類（可待因、嗎啡）陽性
    反應，已如前述，則依前開函釋說明可以推知，被告上揭自
    白核與事實相符無訛。又被告前因違反毒品危害防制條例之
    施用毒品案件，經本院以九十年度毒聲字第一八二七號裁定
    送觀察勒戒後，因認無繼續施用毒品傾向而於九十年十二月
    三日執行完畢釋放出所，並經臺灣臺南地方法院檢察署檢察
    官於同年十二月四日以九十年度毒偵字第一六二四號、第一
    七八五號為不起訴處分乙情，亦有臺灣臺南地方法院檢察署
    刑案資料查註紀錄表、受觀察勒戒人毒品及前科紀錄簡列表
    、全國施用毒品案件紀錄表、九十年度毒偵字第一六二四號
    、第一七八五號不起訴處分書影本、臺灣高等法院被告前案
    紀錄表各一份附卷足憑。綜上，本件事證明確，被告施用第
    一級毒品海洛因之犯行，堪以認定，應依法論科。
三、查海洛因屬毒品危害防制條例第二條第二項第一款所規定之
    第一級毒品，故核被告所為，係犯毒品危害防制條例第十條
    第一項之施用第一級毒品罪。被告非法持有第一級毒品海洛
    因之低度行為，已為其進而施用之高度行為所吸收，不另論
    罪。被告有如事實欄所載執行完畢之前科紀錄，此有臺灣高
    等法院被告前案紀錄表可稽，其於有期徒刑執行完畢後五年
    之內，再犯本件有期徒刑以上之罪，為累犯，應依刑法第四
    十七條之規定加重其刑。爰審酌被告之犯罪動機、目的、手
    段及曾因施用毒品案件，經觀察、勒戒執行程序後，仍再犯
    本件之罪，顯見其毫無悔意，戒癮之意志力甚為薄弱，惟念
    及其施用毒品之犯行，在本質上乃屬戕害身心健康之行為，
    其尚未有嚴重破壞社會秩序或侵害他人權益之情形，且能坦
    承犯行，犯罪後之態度良好等一切情狀，量處如主文所示之
    刑，以資懲儆。
據上論斷，應依刑事訴訟法第二百七十三條之一第一項、第二百
九十九條第一項前段，毒品危害防制條例第十條第一項，刑法第
十一條前段、第四十七條，判決如主文。
本案經檢察官乙○○到庭執行職務。
中    華    民    國    95    年     3     月    7    日
                  刑事第六庭    法  官  張瑛宗
以上正本證明與原本無異。
如不服本判決，應於判決送達後10日內，向本院提出上訴狀（應
附繕本）。
                                書記官  吳姁穗
中    華    民    國    95    年     3     月    7    日
附錄本案論罪科刑法條：
毒品危害防制條例第10條第1項
  施用第一級毒品者，處 6 月以上 5 年以下有期徒刑。


司法院資訊處製作；財團法人民間司法改革基金會備份。
